【裁判字號】    97,交易,144
【裁判日期】    971209
【裁判案由】    過失致死等
【裁判全文】
臺灣雲林地方法院刑事判決             97年度交易字第144號
公  訴  人  臺灣雲林地方法院檢察署檢察官
被      告  甲○○
                    （
上列被告因過失致死等案件，經檢察官提起公訴（97年度偵字第
3866號），被告於準備程序中就被訴事實為有罪之陳述，本院改
依簡式審判程序審理，判決如下：
    主  文
甲○○服用酒類，不能安全駕駛動力交通工具而駕駛，累犯，處
有期徒刑陸月。又過失致人於死，處有期徒刑壹年。應執行有期
徒刑壹年肆月。
    犯罪事實
一、甲○○前於民國96年間因公共危險案件，經本院以96年度港
    交簡字第12號判處有期徒刑6 月，減為有期徒刑3 月確定。
    嗣於96年10月24日易科罰金執行完畢。詎仍不知悛悔，明知
    服用酒類而駕駛動力交通工具極易影響駕駛安全，竟於97年
    5 月24日19時20分前之某時，在其雲林縣麥寮鄉某租屋處飲
    用啤酒數杯後，已達不能安全駕駛動力交通工具之程度，仍
    駕駛車牌號碼6903-JB 號自用小客車，前往雲林縣臺西鄉打
    工。甲○○原應注意飲用酒類或其他類似物後，其吐氣所含
    酒精濃度超過每公升0.25毫克以上不得駕車；又行車速度，
    依速限標誌或標線之規定，不得超速行駛，且應注意車輛行
    駛時之車前狀況，隨時採取必要安全措施，而依當時情況，
    天候晴朗，夜間有照明，柏油路面乾燥、無缺陷，且無障礙
    物，視距良好，別無不能注意之情事，詎甲○○於同日19時
    20分許，由北往南方向行經雲林縣臺西鄉海北村115 線0.95
    公里處，竟貿然以時速100 公里之速度超速行駛，且因不勝
    酒力注意力無法集中，疏未注意由東往西方向有行人趙昭雄
    手推娃娃車攜同其孫趙崧丞（年僅3 歲）橫越上開道路，其
    所駕駛之自用小客車車頭不慎撞及趙昭雄、趙崧丞，致趙昭
    雄、趙崧丞均分別受有顱內出血、身體多處外傷等傷害，送
    醫急救後仍均不治死亡。甲○○肇事後，於上開過失致死犯
    行尚未經有偵查權之公務員或機關發覺前，留在事故現場，
    向據報到場處理但尚不知肇事者姓名之雲林縣警察局臺西分
    局警員坦承該部分犯行，並自願接受裁判。另經警於同日19
    時32分，對其施以酒精濃度測試，測得其吐氣所含酒精濃度
    為每公升0.42毫克，而查知其酒後駕車之犯行。
二、案經趙昭雄之子、趙崧丞之父乙○○訴由雲林縣警察局臺西
    分局報告臺灣雲林地方法院檢察署檢察官相驗後自動檢舉偵
    查起訴。
    理  由
一、本件係經被告甲○○於準備程序期日為有罪之陳述，而經本
    院合議庭裁定由受命法官獨任以簡式審判程序加以審理，此
    有本院97年12月4 日準備程序筆錄一份附卷足憑，則依據刑
    事訴訟法第273 條之2 、同法第159 條第2 項之規定，不適
    用傳聞法則有關限制證據能力之相關規定，合先敘明。
二、上揭犯罪事實，業據被告於警詢、偵訊及本院審理中均坦承
    不諱，並有道路交通事故現場圖、道路交通事故調查報告表
    (一)、(二)、酒精濃度測定紀錄表、刑法第185 條之3 案件測試
    紀錄表各1 份及交通事故現場照片18張附卷可稽（相字卷第
    12至14頁、第17至25頁、第28、29頁）。而被害人趙昭雄、
    趙崧丞均係因本件車禍致顱骨破裂骨折，進而死亡乙情，亦
    有全民醫院診斷證明書2 份在卷可佐（相字卷第26、27頁）
    ，並經臺灣雲林地方法院檢察署檢察官督同檢驗員相驗屬實
    ，且製有勘驗筆錄、相驗屍體證明書、檢驗報告書各1 份存
    卷足憑（相字卷第42、46、47頁、第68至83頁）。
三、按飲用酒類後其吐氣所含酒精濃度超過每公升0.25毫克（或
    血液中酒精濃度超過0.05% 以上者），不得駕車；行車速度
    ，依速限標誌或標線之規定，無速限標誌或標線者，行車時
    速不得超過50公里；汽車行駛時，駕駛人應注意車前狀況，
    隨時採取必要之安全措施，道路交通安全規則第114 條第2
    款、第93條第1 項第1 款前段、第94條第3 項分別規定甚明
    。而被告考領有普通小客車之駕駛執照，有前揭道路交通事
    故調查報告表(二)及證號查詢汽車駕駛人之記載可查（相字卷
    第14、41頁），其對於前開規定，自應知之甚詳，並為其應
    注意之事項，且本件車禍發生當時天候晴朗，夜間有照明，
    柏油路面乾燥、無缺陷，且無障礙物，視距良好，亦有前揭
    道路交通事故調查報告表(一)之記載可憑（相字卷第13頁），
    而被告之學歷係高職畢業，業據其於本院審理中供述在卷（
    本院卷第82頁），依其智識、能力又無不能注意之情事，其
    竟於酒後已不能安全駕駛動力交通工具之狀態下，猶駕車上
    路，並貿然以時速100 公里之速度超速行駛，且疏未注意車
    前狀況，因而撞擊被害人，被告就本件車禍事故之發生，自
    具有過失，且被告之過失與被害人趙昭雄、趙崧丞之死亡結
    果間，顯有相當因果關係。至被害人趙昭雄、趙崧雖違規跨
    越分向限制線穿越馬路，而就本件事故之發生亦與有過失，
    惟被告仍不能因此而解免其過失責任。綜上足認，被告上開
    自白核與事實相符，應堪採為被告有罪之證據，本案事證已
    臻明確，被告犯行均堪以認定。
四、核被告甲○○所為，係犯刑法第185 條之3 服用酒類不能安
    全駕駛動力交通工具而駕駛罪及同法第276 條第1 項過失致
    死罪。被告以一過失行為致趙昭雄、趙崧丞身亡，均係犯過
    失致死罪，係一行為觸犯數罪名，為想像競合犯，應從一重
    之過失致死罪處斷。其所犯上開2 罪，罪名各別，行為亦殊
    ，應予分論併罰。又被告飲酒後，吐氣酒精濃度達每公升0.
    42毫克，竟酒醉駕車，因而致人死亡，依法應負刑事責任，
    其所犯過失致死罪，應依道路交通管理處罰條例第86條第1
    項規定，加重其刑。再被告有如犯罪事實欄所載徒刑執行完
    畢之前科紀錄，有卷附臺灣高等法院被告前案紀錄表可按，
    其於受徒刑之執行完畢後，5 年以內故意再犯本件有期徒刑
    以上之罪，所犯服用酒類不能安全駕駛動力交通工具而駕駛
    罪部分為累犯，應依刑法第47條第1 項規定加重其刑，至所
    犯過失致人於死罪，因屬過失犯，不適用累犯加重其刑之規
    定。另被告肇事後，於所犯過失致死罪尚未經有偵查權之公
    務員或機關發覺前，留在事故現場，向據報到場處理但尚不
    知肇事者姓名之雲林縣警察局交通警察隊臺西小隊警員坦承
    該部分犯行，並自願接受裁判乙情，有雲林縣警察局交通警
    察隊（臺西小隊）道路交通事故肇事人自首情形紀錄表1 紙
    在卷可稽（相字卷第32頁），業已符合刑法自首之要件，爰
    就所犯過失致死罪部分，依刑法第62條前段規定減輕其刑，
    並依法先加後減之。至於關於酒後駕車乙事，係經員警到場
    處理後，恐被告遭被害人家屬圍毆，隨即將被告帶回警局並
    對之實施酒測，呼氣測試其酒精濃度達每公升0.42毫克等事
    實，有本院97年12月3 日洽辦公務電話記錄單（本院卷第75
    頁）及酒精濃度測定紀錄表（相字卷第28頁）各1 紙在卷可
    參，足認被告僅就過失傷害部分當場承認為肇事者，就不能
    安全駕駛動力交通工具罪部分，是經警實施酒測而查覺，並
    非出於被告之自首，則被告就此部分之犯行，尚無刑法第62
    條前段關於自首減刑寬典之適用，併予指明。
五、本院審酌被告已有如上開犯罪事實欄中所載酒後駕駛之紀錄
    ，卻仍未能取教訓，不知警惕，明知酒精成分對人之意識能
    力具有不良影響，酒後駕車對一般往來之公眾及駕駛人自身
    皆具有高度危險性，仍於服用酒類後之於飲酒後吐氣酒精濃
    度達每公升0.42毫克，已處於不能安全駕駛動力交通工具之
    狀態，仍駕駛屬動力交通工具之自小客車，超速行駛於公眾
    往來之道路上，無視於公眾生命、財產安全，且因其疏失致
    被害人趙昭雄、趙崧丞死亡，造成被害人家屬無法抹滅之傷
    害，犯罪所生危害非輕，迄今仍未與被害人之家屬達成和解
    ，及其犯後態度、教育程度等一切情狀，分別量處如主文所
    示之刑，並定其應執行之刑。
據上論斷，應依刑事訴訟法第299 條第1 項前段、第273 條之1
第1 項，刑法第185 條之3 、第276 條第1 項、第47條第1 項、
第55條前段、第51條第5 款、第62條前段，道路交通管理處罰條
例第86條第1 項，刑法施行法第1 條之1 ，判決如主文。
本案經檢察官梁義順到庭執行職務。
中    華    民    國    97    年    12    月    9     日
                  刑事第二庭  法  官  陳美利
以上正本證明與原本無異。
如不服本判決，應於判決收受後10日內，向本院提出上訴狀（須
附繕本）。
                              書記官  張菀純
中    華    民    國    97    年    12    月    9     日
附錄本案論罪科刑法條全文：
刑法第185 條之3 ：
服用毒品、麻醉藥品、酒類或其他相類之物，不能安全駕駛動力
交通工具而駕駛者，處1 年以下有期徒刑、拘役或科或併科15萬
元以下罰金。
刑法第276 條：（過失致死罪）
因過失致人於死者，處2 年以下有期徒刑、拘役或2 千元以下罰
金。
從事業務之人，因業務上之過失犯前項之罪者，處5 年以下有期
徒刑或拘役，得併科3 千元以下罰金。


司法院資訊處製作；財團法人民間司法改革基金會備份。
